【裁判字號】    98,上易,176
【裁判日期】    980603
【裁判案由】    違反性騷擾防治法
【裁判全文】
臺灣高等法院高雄分院刑事判決         98年度上易字第176號
上  訴  人  臺灣高雄地方法院檢察署檢察官
被      告  甲○○
選任辯護人  林石猛律師
選任辯護人  吳惠娟律師
上列上訴人因被告違反性騷擾防治法案件，不服中華民國98年1
月21日第一審判決（起訴案號：臺灣高雄地方法院檢察署97年度
偵續字第79號），提起上訴，本院判決如下：
    主  文
原判決關於起訴犯罪事實96年8 月15日性騷擾犯行部分撤銷。
第一項撤銷部分發回臺灣高雄地方法院。
其他上訴駁回。
    理  由
一、公訴意旨略以：被告甲○○與代號0000-0000A1 號之女子（
    姓名年籍詳卷，下稱A 女）係同事並曾為男女朋友，被告分
    別基於性騷擾之犯意，先於民國96年8 月15日上午9 時30分
    許，在高雄市左營區○○○路479 號地下2 樓停車場，尾隨
    A 女進入電梯後，即從後環抱A 女，並一直喘氣，嗣電梯上
    升至地下1 樓時遭A 女掙脫跑出電梯，A 女迅速跑至同層另
    部電梯，被告追至該部電梯後，見電梯內有他人，始放棄性
    騷擾行為；再於同年月17日晚上6 時許，A 女下班後搭乘電
    梯至前址地下室停車場，被告則走樓梯至該處，待A 女走出
    電梯門，即衝向前抓住A 女手臂及身體，經A 女勸說後始放
    手並逃離，因認被告涉犯性騷擾防治法第25條第1 項罪嫌，
    其上開2 次犯行，犯意各別，行為互殊，應分論併罰等語。
二、上訴駁回部分（即96年8 月17日性騷擾犯行部分）：
  (一)按應不起訴而起訴者，其起訴程序即屬違背規定，法院應諭
    知不受理之判決，刑事訴訟法第303 條第1 款定有明文。又
    被告所犯為告訴乃論之罪，且經告訴人於偵查中表示撤回告
    訴者，檢察官對該被告本應為不起訴處分，倘竟予以起訴，
    其起訴程序即屬違背規定，法院自應諭知不受理之判決（最
    高法院82年臺非字第380 號判決可資參照）。至刑事訴訟法
    第303 條第3 項雖規定「告訴或請求乃論之罪，未經告訴、
    請求或其告訴、請求『經撤回』或已逾告訴期間者」，其中
    所謂「告訴經撤回」，係指檢察官根據合法告訴而起訴，於
    訴訟繫屬後，法院審理中撤回告訴者而言，自不包括檢察官
    提出起訴書於法院前業已撤回告訴之情形在內，此觀諸刑事
    訴訟法第303 條第3 款之法條用語與刑事訴訟法第252 條第
    5 款規定：「告訴或請求乃論之罪，其告訴或請求『已經撤
    回』或已逾告訴期間者」，採用「已經撤回告訴」之用語有
    所不同自明（臺灣高等法院89年庭長法律問題研討會結論參
    照）。因之，告訴乃論之罪，告訴人於訴訟繫屬於法院前業
    已向檢察官表示撤回告訴，惟檢察官猶仍提起公訴或聲請簡
    易判決處刑者，法院即應依刑事訴訟法第303 條第1 款諭知
    不受理判決，合先敘明。
  (二)次按「告訴乃論之刑事事件於偵查中或第一審法院辯論終結
    前，調解成立，並於調解書上記載當事人同意撤回意旨，經
    法院核定者，視為於調解成立時撤回告訴或自訴」，鄉鎮市
    調解條例第28條第2 項定有明文。其中所謂「當事人同意撤
    回意旨」，應包括雙方在調解書載明「不追究刑責」、「放
    棄刑事追訴權」之情形，蓋此等文字之記載，已足見告訴人
    在調解時顯已表示同意撤回告訴（臺灣高等法院92年度交上
    易字第394 判決意旨參照）。又該項告訴乃論之刑事事件，
    既已於第一審辯論終結前調解成立並經法院核定，自應視為
    撤回其告訴，無庸告訴人再為撤回告訴之表示，始發生撤回
    告訴之效力（最高法院79年臺非字第199 號判決可資參照）
    。
  (三)經查：
  1.本件被告因違反性騷擾防治法案件，經檢察官提起公訴，認
    被告均係犯性騷擾防治法第25條第1 項罪嫌，然依同法條第
    2 項規定，須告訴乃論，先予敘明。
  2.A 女於96年9 月3 日至高雄市政府警察局左營分局左營派出
    所，提出被告分別於96年8 月15日、同年月17日對其為兩次
    性騷擾之告訴，經臺灣高雄地方法院檢察署檢察官偵查後，
    於96年12月28日以96年度偵字第30792 號為不起訴處分，告
    訴人A 女不服聲請再議後，經臺灣高等法院高雄分院檢察署
    於97年2 月26日以97年度上聲議字第282 號發回續查，有警
    詢筆錄（見偵查卷第8 、11頁）、前揭不起訴處分書（見偵
    查卷第60、61頁）、發回命令（見偵續卷第2 頁）在卷可稽
    。
  3.被告於A 女提出前揭性騷擾之告訴後，隨後於96年10月1日
    聲請高雄市左營區調解委員會予以調解，惟因A 女未於調解
    期日到場，調解並未成立。嗣被告於前揭偵查案件經發回續
    查後，又於97年3 月10日再次聲請高雄市左營區調解委員會
    予以調解，並於97年3 月12日經高雄市左營區調解委員會調
    解成立，於同年月25日經本院民事庭准予核定在案等情，有
    高雄市左營區調解委員會97年度民調字第0034號調解事件卷
    宗（見原審卷1 第69-77 頁）附卷可參。
  4.上開調解書內容為：【當事人間侵權行為事件，於民國97年
    3 月12日16時00分在高雄市左營區調解委員會經本會調解成
    立，內容如下：民國96年8 月17日18時30分許，在高雄市左
    營區○○○路479 號左營行政中心地下室二樓，對造人認為
    聲請人有涉嫌對其騷擾，故聲請調解。調解成立，內容如下
    ：一、聲請人就本事件給付對造人精神賠償金新台幣（下同
    ）參萬伍仟元整，聲請人於97年3 月12日於調解會一次現金
    給付與對造人，不另立據。二、雙方同意，兩造日後不再交
    談及接觸，並禁止有直接或間接之騷擾、通話、通信或其他
    任何之聯絡行為。三、對造人放棄其餘民事請求權並不追究
    刑事責任。】，該調解書內雖未明白記載「同意撤回告訴」
    之文字。惟所謂「不追究刑事責任」該語句脈絡即表示放棄
    刑事追訴意涵，堪認其雙方真意應係指對於提起告訴之偵查
    案件予以撤回之意，揆諸前揭說明及實務見解，應認調解書
    上業已記載當事人同意撤回之意旨。而本件被告於96年8 月
    17 日 涉犯性騷擾A 女之告訴乃論刑事事件，既已於偵查中
    ，調解成立，經法院核定，並經A 女於調解書內表明同意不
    追究被告之刑責，應視為於調解成立時撤回告訴，無庸A 女
    再為撤回告訴之表示，即發生撤回告訴之效力，揆諸前揭說
    明，告訴人A 女既已於偵查中對96年8 月17日性騷擾部分撤
    回告訴，本應為不起訴處分，檢察官猶向本院提起公訴，於
    法容有未洽，揆諸前開說明，本件應為不受理判決之諭知。
  (四)原判決就被告於96年8 月17日遭起訴性騷擾部分，認為於公
    訴人起訴前已解調成立，並經法院核定，視為於調解成立時
    撤回告訴，因而就該部分依刑事訴訟法第303 條第1 款規定
    為不受理判決，經核並無不合，公訴人此部分上訴為無理由
    ，應予駁回。
  (五)另檢察官於上訴意旨雖陳稱：被告於96年8 月17日遭起訴性
    騷擾部分，公訴人於98年1 月7 日原審審判期日論告時表示
    被告恐涉非告訴乃論之強制罪云云（見原審卷2 第52頁），
    惟被告遭起訴之罪名係性騷擾防治法第25條第1 項「意圖性
    騷擾，乘人不及抗拒而為親吻、擁抱或觸摸其臀部、胸部或
    其他身體隱私處之行為者，處2 年以下有期徒刑、拘役或科
    或併科新臺幣10萬元以下罰金」之罪嫌，其與刑法第304 條
    「以強暴、脅迫使人行無義務之事或妨害人行使權利者，處
    3 年以下有期徒刑、拘役或3 百元以下罰金。」之強制罪犯
    行，從「訴之目的」及「侵害性行為之內容」觀之，客觀上
    難認係同一基本社會事實關係，自不在起訴範圍之內，是原
    審未就刑法第304 條強制罪予以審理，並無不合，併予敘明
    。
三、撤銷發回部分（即96年8 月15日性騷擾犯行部分）：
  (一)按「解釋意思表示，應探求當事人之真意，不得拘泥於所用
    之辭句」，民法第98條固有明文。惟「解釋當事人立約之真
    意，除雙方中途有變更立約內容之同意，應從其變更以為解
    釋外，均以當事人立約當時之真意為準（最高法院49年台上
    字第303 號判例參照）」，「解釋當事人之契約，應以當事
    人立約當時之真意為準，而真意何在，又應以過去事實及其
    他一切證據資料為斷定之標準，不能拘泥文字致失真意（最
    高法院39年台上字第1053號判例參照）」、「解釋契約，固
    須探求當事人立約時之真意，不能拘泥於契約之文字，但契
    約文字業已表示當事人真意，無須別事探求者，即不得反捨
    契約文字而更為曲解（最高法院17 年 上字第1118號判例參
    照）」。
  (二)原審法院就上開97年3 月12日高雄市左營區調解委員會調解
    成立之調解筆錄，認該次調解的範圍，不應拘泥調解書所用
    文字，而應包含96年8 月15日及同年月17日兩次性騷擾犯行
    ，固非無見。惟查：上開調解書所記載：「當事人間調解成
    立之內容如下：民國96年8 月17日18時30分許，在高雄市左
    營區○○○路479 號左營行政中心地下室二樓，對造人認為
    聲請人有涉嫌對其騷擾，故聲請調解。調解成立，內容如下
    ：……」等情，已對調解事件之時地加以特定，客觀上亦無
    論及當事人有針對96年8 月15日另一騷擾犯行一併調解之意
    旨，且上開調解內容並經當場向兩造當事人朗讀或交付閱讀
    後，並無異議後，始經當事人簽名確認，此有該調解書在卷
    可查（見原審卷1 第74頁），是依上開判例意旨，如依調解
    書之文字已足表示當事人真意，似無反捨契約文字更為解釋
    之理。又依上開調解書之記載，調解過程經薛清正等3 位調
    解委員參與調解，並有協同調解人王叡齡律師及調解委員會
    秘書楊純菁在場參與調解，當事人間如對調解書內容記載有
    疑義，依法可傳訊在場相關證人，以查明事實真相，原審未
    予調查，即遽予認定調解範圍包含96年8 月15日及同年月17
    日兩次性騷擾犯行，難認妥適。
  (三)原判決就被告起訴於96年8 月15日性騷擾所涉犯行，認係97
    年3 月12日調解書範圍效力所及，視為於調解成立時有撤回
    告訴之意，而諭知不受理判決，尚有未洽，檢察官上訴意旨
    ，指摘原判決此部分認定不當，為有理由，應由本院將原判
    決關於原起訴犯罪事實96年8 月15日性騷擾犯行部分撤銷，
    並依刑事訴訟法第372 條規定，不經言詞辯論，發回原審法
    院就該部分另為適法之判決。
據上論結，應依刑事訴訟法第368 條、第369 條第1 項後段、第
372 條，判決如主文。
中    華    民    國    98    年    6     月    3     日
                  刑事第三庭    審判長法  官 周賢銳
                                      法  官 黃仁松
                                      法  官 施柏宏
以上正本證明與原本無異。
不得上訴。
中    華    民    國    98    年    6     月    3     日
                                      書記官 白  蘭


司法院資訊處製作；財團法人民間司法改革基金會備份。
